臺灣高等法院臺中分院刑事裁定　
110年度聲字第1662號
聲  請  人  臺灣高等檢察署臺中檢察分署檢察官     
受  刑  人  趙智誠
上列聲請人因受刑人數罪併罰有二裁判以上，聲請定其應執行之
刑（聲請案號：110年度執聲字第787號），本院裁定如下：
    主    文
趙智誠因犯如附表所示各罪所處之刑，應執行有期徒刑拾陸年參
月。
    理    由
一、聲請意旨略以：受刑人趙智誠（下稱受刑人）因犯如附表所
    示之各罪，經臺灣臺中地方法院（下稱臺中地院）及本院先
    後判處如附表所示之罪刑，均經分別確定在案，上開數罪有
    刑法第50條第1項但書所列之情形，惟受刑人已請求應依刑
    法第53條、第51條第5款、第50條第2項規定定應執行刑，爰
    聲請定其應執行之刑等語。
二、按依刑法第53條應依刑法第51條第5款至第7款之規定，定其
    應執行之刑者，由該案犯罪事實最後判決之法院之檢察官，
    聲請該法院裁定之，刑事訴訟法第477條第1項定有明文。而
    所謂「該案犯罪事實最後判決之法院」，係指最後審理事實
    諭知罪刑之法院而言（最高法院68年度第6次刑事庭庭推總
    會決議意旨參照）。又按刑法第50條規定「裁判確定前犯數
    罪者，併合處罰之。但有下列情形之一者，不在此限：得
    易科罰金之罪與不得易科罰金之罪。得易科罰金之罪與不
    得易服社會勞動之罪。得易服社會勞動之罪與不得易科罰
    金之罪。得易服社會勞動之罪與不得易服社會勞動之罪。
    前項但書情形，受刑人請求檢察官聲請定應執行刑者，依第
    51條規定定之」，是以，合於數罪併罰之數罪，有刑法第50
    條第1項但書所列情形，須經受刑人請求檢察官聲請，始得
    依刑法第51條第5款之規定定其應執行之刑。
三、經查，受刑人前於民國108年間因幫助施用第一級毒品、施
    用第一級毒品、販賣第一級毒品案件等案件，經臺中地院以
    108年度訴字第1037號、第1523號判決分別判處有期徒刑4月
    （共3次）、10月、15年3月（共2次），並就得易科罰金、
    不得易科罰金部分，分別合併定應執行有期徒刑6月、16年
    ，其中關於幫助施用第一級毒品、施用第一級毒品部分，因
    未據上訴，即先行確定（如附表編號1、2所示）；而關於販
    賣第一級毒品部分經受刑人及檢察官不服提起上訴後，經本
    院以109年度上訴字第1753號、第1763號判決將其上訴駁回
    ，嗣受刑人不服再提起上訴後，經最高法院以110年度台上
    字第1597號判決認受刑人之上訴違背法律上程式，其上訴不
    合法為由，依刑事訴訟法第395條前段規定，自程序上予以
    駁回而確定（如附表編號3所示）。而受刑人上揭等所犯，
    其犯罪事實最後判決為本院109年度上訴字第1753號、第176
    3號判決（如附表編號3所示），揆諸前揭規定，本件聲請人
    聲請定其應執行之刑，本院自有管轄權，合先敘明。
四、復查，本件受刑人所犯如附表所示各罪，經臺中地院及本院
    分別判處如附表所示之刑，均經確定在案，有前揭判決書及
    臺灣高等法院被告前案紀錄表各1份在卷可稽。其中如附表
    編號1所示之部分，為得易科罰金、得易服社會勞動之罪；
    如附表編號2、3所示之部分，為不得易科罰金、不得易服社
    會勞動之罪，屬前開修正後刑法第50條第1項但書各款之情
    形。茲檢察官係依受刑人之請求而聲請定其應執行之刑，有
    詢問日期110年5月25日之臺灣臺中地方檢察署刑法第50條第
    1項但書案件是否請求定應執行刑調查表1份在卷足憑（見本
    聲請卷第9頁），本院依上開等規定審核後，認檢察官之本
    件聲請為正當，應定其應執行之刑。
五、又法律上屬於自由裁量之事項，並非概無法律性之拘束。自
    由裁量係於法律一定之外部性界限內（以定執行刑言，即不
    得違反刑法第51條之規定），使法官具體選擇以為適當之處
    理；因此在裁量時，必須符合所適用之法規之目的。更進一
    步言，須受法律秩序之理念所指導，此亦即所謂之自由裁量
    之內部性界限。關於定應執行之刑，既屬自由裁量之範圍，
    其應受此項內部性界限之拘束，要屬當然（最高法院80年台
    非字第473號判例意旨參照）。受刑人所犯如附表所示各罪
    ，其中如附表編號1之部分業經臺中地院以108年度訴字第10
    37號、第1523號判決定應執行有期徒刑6月；其中如附表編
    號2、3之部分業經臺中地院以108年度訴字第1037號、第152
    3號判決定應執行有期徒刑16年；其中如附表編號1至2之部
    分業經臺中地院以110年度聲字第417號裁定定應執行有期徒
    刑1年3月確定，有上開刑事裁判及臺灣高等法院被告前案紀
    錄表各1份存卷可佐。上開刑事裁判所定應執行之刑，雖將
    因本院所為之本件定應執行刑裁定而當然失效，惟揆諸前揭
    說明，經本院審核相關案卷、考量自由裁量之範圍應受內部
    性界限之拘束（即法律秩序之理念及法律目的之內部性界限
    ）及不利益變更禁止原則，避免本件定應執行刑後反較定應
    執行刑之前更不利於受刑人，爰定其應執行之刑如主文所示
    。
據上論斷，應依刑事訴訟法第477條第1項，刑法第50條第1項但
書、第2項、第53條、第51條第5款，裁定如主文。
中　　華　　民　　國　　110 　年　　6 　　月　　29　　日
                 刑事第九庭  審判長法  官  紀文勝
                            　     法　官  姚勳昌       
                                   法　官  廖健男
以上正本證明與原本無異。
如不服本裁定，應於收受送達後五日內向本院提出抗告書狀（須
附繕本）。
                                   書記官  洪鴻權 

中　　華　　民　　國　　110 　年　　6 　　月　　29　　日

附    表：
編           號           1           2          3 罪           名  幫助施用第一級毒品 施用第一級毒品 販賣第一級毒品 宣     告    刑  有期徒刑4月 （共3次） 有期徒刑10月 有期徒刑15年3月 （共2次） 犯  罪   日  期  107年1月11日、 107年1月12日、 106年12月29日 108年3月12日 106年12月30日、 106年12月31日 偵查（自訴）機關年  度  案 號  臺灣臺中地方檢察署108年度偵字第8093等號 臺灣臺中地方檢察署108年度偵字第8093等號 臺灣臺中地方檢察署108年度偵字第8093等號 最後事實審 法        院 臺灣臺中地方法院 臺灣臺中地方法院 臺灣高等法院臺中分院  案        號 108年度訴字第1037號、第1523號 108年度訴字第1037號、第1523號 109年度上訴字第1753號、第1763號  判 決  日 期 109年3月19日 109年3月19日 109年11月17日 確定判決 法        院 臺灣臺中地方法院 臺灣臺中地方法院 最高法院  案        號 108年度訴字第1037號、第1523號 108年度訴字第1037號、第1523號 110年度台上字第1597號  判        決確 定  日 期 109年4月21日 109年4月21日 110年3月10日 是 否 為 得 易科罰 金 之 案件  得易科罰金 得易服社會勞動 不得易科罰金 不得易服社會勞動 不得易科罰金 不得易服社會勞動 備           註  臺灣臺中地方檢察署110年度執字第848號（編號1前經臺灣臺中地方法院以108年度訴字第1037號、第1523號判決定應執行有期徒刑6月確定）  臺灣臺中地方檢察署110年度執字第849號（編號2至3前經臺灣臺中地方法院以108年度訴字第1037號、第1523號判決定應執行有期徒刑16年確定） 臺灣臺中地方檢察署110年度執字第4379號（編號2至3前經臺灣臺中地方法院以108年度訴字第1037號、第1523號判決定應執行有期徒刑16年確定）   （編號1、2年經臺灣臺中地方法院以110年度聲字第417號裁定定應執行有期徒刑1年3月確定）